【裁判字號】    97,易,633
【裁判日期】    980224
【裁判案由】    違反政府採購法
【裁判全文】
臺灣宜蘭地方法院刑事判決               97年度易字第633號
公  訴  人  臺灣宜蘭地方法院檢察署檢察官
被      告  甲○○
選任辯護人  曾文杞律師
上列被告因違反政府採購法案件，經檢察官提起公訴（97年度偵
字第3797號），經本院裁定以簡式審判程序審理，判決如下：
    主  文
甲○○共同意圖影響採購結果，而借用他人名義及證件投標，處
有期徒刑肆月，如易科罰金，以銀元佰元即新臺幣玖佰元折算
壹日，減為有期徒刑貳月，如易科罰金，以銀元佰元即新臺幣
玖佰元折算壹日。
    事實及理由
一、構成犯罪事實：
    甲○○係志友營造有限公司（下稱志友營造）負責人林建成
    之妻，在志友營造擔任財務、總務之工作。詎其與林建成、
    林立成、林錫明（3人均業經本院判決有罪確定）欲共同參
    與「宜蘭縣政府公共造產辦理蘭陽溪疏浚工程招標案」工程
    之施作（下稱前開工程），為免前開工程因投標廠商不足而
    流標，除由林建成以其擔任志友營造負責人參與投標外，竟
    共同基於意圖影響採購結果之犯意聯絡，於民國93年2月間
    某日，先推由林立成及林建成向隆盛營造有限公司（下稱隆
    盛營造）總經理林國成（業經本院判決有罪確定）借用隆盛
    營造之名義及證件以投標前開工程，再推由林錫明向棟和營
    造有限公司（下稱棟和營造）股東林旺松（業經本院判決有
    罪確定）借用棟和營造之名義及證件投標前開工程，並分經
    林國成、林旺松同意而容許借用無投標真意之隆盛營造、棟
    和營造之名義及證件參加投標，林錫明即以其向不知情之李
    興和所借得之以張順容為發票人之臺灣銀行羅東分行票號為
    FF 0000000號、面額新臺幣（下同）150萬元及華僑銀行羅
    東分行票號為CL0000000號、面額50萬元之支票各1紙用以充
    作棟和營造投標前開工程之押標金，並將向不知情之李興和
    所借得之以李興和為發票人之臺灣中小企業銀行羅東分行票
    號為FS0000000號、面額200萬元之支票1紙，透過林立成交
    予甲○○，再推由甲○○交予林國成，而充作隆盛營造投標
    前開工程之押標金。嗣前開工程於93年2月18日決標，由棟
    和營造得標，林建成即於93年2月26日匯款18,019,000元予
    棟和營造向宜蘭縣政府繳交差額保證金，再由棟和營造與林
    建成簽訂轉包契約，使前開工程實際由林錫明、林立成、林
    建成承作。
二、認定犯罪事實所憑之證據及理由：
  (一)被告甲○○於本院審理中之自白。
  (二)證人林錫明於臺灣宜蘭地方法院檢察署94年度偵字第1847號
    案件偵查、本院96年度易字第509號案件審理中之證詞。
  (三)證人林立成於臺灣宜蘭地方法院檢察署94年度偵字第1847號
    案件偵查、本院96年度易字第509號案件審理中之證詞。
  (四)證人林國成於本院96年度易字第509號案件審理中之證詞。
  (五)法務部調查局宜蘭縣調查站94年6月20日宜肅字第094558046
    50號卷宗、臺灣宜蘭地方法院檢察署93年度發查他字第118
    號、94年度偵字第1847號卷宗、本院96年易字第509號案件
    97年3月6日審判筆錄、臺灣宜蘭地方法院檢察署94年度偵字
    第1847號起訴書、本院96年度易字第509號判決書各1份。
  (六)上開(二)至(五)證據，足以佐證被告首開自白與事實相符。
三、論罪科刑之理由：
  (一)按被告行為後，94年2月2日修正公佈之刑法（下稱新法）已
    於95年7月1日施行，新法第2條第1項規定：「行為後法律有
    變更者，適用行為時之法律。但行為後之法律有利於行為人
    者，適用最有利於行為人之法律。」，係規範行為後法律變
    更所生新舊法律比較適用之準據法，於新法施行後，自應適
    用新法第2條第1項之規定，為「從舊從輕」之比較；又比較
    新舊法時，應就罪刑有關之共犯、未遂犯、想像競合犯、牽
    連犯、連續犯、結合犯，以及累犯加重、自首減輕暨其他法
    定加減原因（如身份加減）與加減比例等一切情形，本於統
    一性及整體性原則，綜其全部罪刑之結果而為比較（最高法
    院95年度第8次刑事庭會議決議參照）。經查：
  1.修正前刑法第28規定：「2人以上共同實施犯罪之行為者，
    皆為正犯。」；修正後則規定：「2人以上共同實行犯罪之
    行為者，皆為正犯。」，剔除未參與犯罪實行行為之預備及
    陰謀共同正犯，然對本件被告而言，其已參與實行行為，是
    比較新舊法之結果，新法並未較有利於被告。
  2.依修正前刑法第41條第1項前段之規定及95年7月1日刪除前
    罰金罰鍰提高標準條例第2條前段之規定，易科罰金之折算
    標準，應以銀元300元折算1日，經換算為新臺幣後，應以新
    臺幣900元折算為1日。修正後刑法第41條第1項前段則規定
    「犯最重本刑為5年以下有期徒刑以下之刑之罪，而受6個月
    以下有期徒刑或拘役之宣告者，得以新臺幣1,000元、2,000
    元或3,000元折算1日，易科罰金。」，是比較新舊法之結果
    ，舊法即行為時法有利於被告。
  (二)被告甲○○所為，係犯政府採購法第87條第5項前段意圖影
    響採購結果而借用他人名義及證件投標罪。
  (三)被告與林建成、林立成、林錫明間，具有犯意聯絡及行為分
    擔，為共同正犯。
  (四)爰審酌被告有賭博之犯罪前科，此有臺灣高等法院被告前案
    錄表1份在卷可參，素行尚稱良好，惟其行為足以影響政府
    採購制度之正確性及公平性，使政府採購法欲規範之經由公
    平競價制度以確保採購品質之目的形同虛設，所牽涉之採購
    金額亦不少，及考量被告於犯罪後坦承犯行，態度良好等一
    切情狀，量處如主文所示之刑，並諭知易科罰金之折算標準
    ，以示懲儆。又被告犯罪之時間，係在96年4月24日以前，
    所犯符合中華民國96年罪犯減刑條例第2條第1項第3款所定
    之減刑要件，應減其刑期2分之1，故減為有期徒刑2月，並
    依該減刑條例第9條規定，併諭知易科罰金之折算標準。
四、適用之法律：
  (一)程序法方面：刑事訴訟法第273條之1第1項、第299條第1項
    前段、第310條之2。
  (二)實體法方面：政府採購法第87條第5項，刑法第11條前段、
    第2條第1項前段，修正前刑法第28條、第41條第1項前段，
    95年7月1日刪除前罰金罰鍰提高標準條例第2條，現行法規
    所定貨幣單位折算新臺幣條例第2條，中華民國96年罪犯減
    刑條例第2條第1項第3款、第7條、第9條。
本案經檢察官黃正綱到庭執行職務。
中    華    民    國    98    年     2    月      24  日
            刑事第三庭    法  官  蘇錦秀
以上正本證明與原本無異。
如不服本判決應於收受送達後10日內向本院提出上訴書狀，並應
敘述具體理由；其未敘述上述理由者，應於上訴期間屆滿後20日
內向本院補提理由書（均須按他造當事人之人數附繕本）「切勿
逕送上級法院」。
                          書記官  劉晨輝
中    華    民    國    98    年    2     月    24    日
【附錄本案論罪科刑法條】
政府採購法第87條：
意圖使廠商不為投標、違反其本意投標，或使得標廠商放棄得標
、得標後轉包或分包，而施強暴、脅迫、藥劑或催眠術者，處1
年以上7年以下有期徒刑，得併科新臺幣300萬元以下罰金。
犯前項之罪，因而致人於死者，處無期徒刑或7年以上有期徒刑
；致重傷者，處3年以上10年以下有期徒刑，各得併科新臺幣300
百萬元以下罰金。
以詐術或其他非法之方法，使廠商無法投標或開標發生不正確結
果者，處5年以下有期徒刑，得併科新臺幣100萬元以下罰金。
意圖影響決標價格或獲取不當利益，而以契約、協議或其他方式
之合意，使廠商不為投標或不為價格之競爭者，處6月以上5年以
下有期徒刑，得併科新臺幣100萬元以下罰金。
意圖影響採購結果或獲取不當利益，而借用他人名義或證件投標
者，處3年以下有期徒刑，得併科新臺幣100萬元以下罰金。容許
他人借用本人名義或證件參加投標者，亦同。
第1項、第3項及第4項之未遂犯罰之。


司法院資訊處製作；財團法人民間司法改革基金會備份。
